【裁判字號】    91,簡上,383
【裁判日期】    920626
【裁判案由】    給付貨款
【裁判全文】
臺灣臺北地方法院民事判決                        九十一年度簡上字第三八三號
    上  訴  人  奇甡股份有限公司
    法定代理人  甲○○
    訴訟代理人  古明峰律師
    被上訴人    群錸實業有限公司
    法定代理人  乙○○
    訴訟代理人  張元宵律師
    複代理人    呂思家律師
右當事人間請求給付貨款事件，上訴人對於中華民國九十一年三月十九日本院台北簡
易庭九十年度北簡字第一０一三二號判決提起上訴，本院判決如左：
    主  文
原判決關於駁回上訴人後開第二項之訴部分，及該部分假執行之聲請，並訴訟費用之
裁判廢棄。
被上訴人應給付上訴人新台幣肆仟佰元，及自民國九十年五月十六日起至清償日止
，按週年利率百分之五計算之利息。
其餘上訴駁回。
第一、二審訴訟費用，由上訴人負擔。
    事  實
甲、上訴人方面：
一、聲明：
（一）原判決廢棄。
（二）被上訴人應給付上訴人新台幣（下同）二十五萬元，及自民國九十年五月十六
      日起至清償日止，按年息百分之五計算之利息。
二、陳述：除與原審判決書所載者相同茲予引用外，補稱：
（一）查本件原審法院為上訴人敗訴之理由，無非以本件上訴人訴請被上訴人給付貨
      款，應由上訴人就其已交付足額貸物負舉證責任，上訴人僅提出統一發票為證
      ，無從據以認上訴人確有交付該等統一發票所載示之貨物予被上訴人云云。然
      查本件被上訴人並未抗辮其於八十九年間向上訴人所購買之電腦用之散熱器合
      計六萬五千五百片，上訴人並未交付足額之貸物，被上訴人僅以其供給上訴人
      組裝電腦用散熱器之風扇材料短少八千餘台，每台償值二十八元，共計約二十
      五萬元，應由上訴人賠償，因此為主張抵銷之抗辯，是以本件原審判決竟、無
      中生有，謂被上訴人否認其己收受統一發票所栽之貨物云云，顥然為訴外裁判
      。
（二）被上訴人於原審所提之出貨明細傳真，依證人翁彩娥於九十一年七月十五日到
      庭證稱，係因雙方對帳時，被上訴人於第一審提出之元山公司之託運單上面只
      有件數沒有數量，是翁彩娥乃幫被上訴人整理出該表格。且當時證人翁彩娥有
      反問為何有些上訴人沒有簽收之單據也傳給上訴人，由證人翁彩娥之證言，可
      知進貨明細表係證人翁彩娥依被上訴人於第一審提出之元山公司之託運單所整
      理，且其對上訴人沒有簽收之元山公司之託運單亦已保留，並未加以承認。
三、證據：除援用原審之立證方法外，並聲請訊問證人翁彩娥。
乙、被上訴人方面：
一、聲明：駁回上訴。
二、陳述：除與原審判決書所載者相同茲予引用外，補稱：
（一）該一萬四千五百五十台風扇，除被上訴人有購貨憑證外上訴人於兩造爭訟前承
      認收受，並由證人翁彩娥製作進貨明細，且於備註欄內親手書寫分裝之數量，
      傳真予被上訴人公司戴朝雯核對。惟涉訟後，竟在原審及鈞院先否認進貨明細
      為其所製作；待本院通知證人翁彩娥、戴朝雯出庭對質時，證人翁彩娥雖稱係
      其所製作，惟稱係根據戴朝雯所提之風扇進出貨數量結算表所製作；果如證人
      翁彩娥所言，則兩者內容應相互一致，惟由兩者相互比對觀之，前者進貨日期
      始於八十八年九月十四日、後者為八十九年一月三日，已有不同；且二者內容
      即進貨數量亦不相同，益徵明灼證人翁彩娥製作之進貨明細係其自行製作，如
      上訴人未收受一萬四千五百五十台風扇，證人翁彩娥斷無可能記載該筆之名稱
      、日期、數量於進貨明細內。另八十八年八月起至八十八年十二月止，該期間
      之風扇進出數量，業經核帳，且與本件爭點「八十九年四月十五日上訴人簽收
      一萬四千五百五十台風扇」無涉。
（二）被上訴人就風扇短少已證明屬實，上訴人就該部分理應負賠償之責。被上訴人
      於八十九年八月四日上訴人請款時主張抵銷並扣除本件系爭貨款二十五萬元，
      按民法第三百三十五條規定，雙方間之債務溯及最初得為抵銷時而消滅，上訴
      人本件之請求，顯屬無據。原判決為上訴人敗訴之判決理由雖屬不當，然其結
      果尚無軒輊。
（三）證人戴朝雯稱所傳真之託運單為上訴人所簽收之收據，證人翁彩娥製作之進貨
      明細表之時間，是在伊傳給上訴人託運單之前，因為表格中有二筆八十九年四
      月十五日一萬四千四百台及一百五十台，伊並未傳該託運單給證人翁彩娥，因
      當時其並未找到該託運單，且證人翁彩娥稱其出貨比進貨多不實在。
三、證據：援用原審之立證方法，並提出風扇進出貨數量結算表影本一件，及聲請訊
    問證人戴朝雯。
    理  由
一、本件上訴人起訴主張其自八十九年間起出售散熱器共六萬五千五百台予被上訴人
    ，總價一百十一萬七千九百八十八元，被上訴人除給付八十六萬七千九百八十八
    元外，尚有二十五萬元迄未給付，爰請求被上訴人給付二十五萬元及自九十年五
    月十六日起至清償日止按年息百分之五計算之利息等語。被上訴人則以上訴人係
    為被上訴人組裝電腦用之散熱器，為此被上訴人將風扇陸續交付上訴人，除部分
    轉至其他處所組裝外，扣除上訴人為被上訴人組裝完畢之出貨數量，於八十九年
    六、七月間估算，短少約七千八百台，每台以平均價格是三十一點五元，共約二
    十五萬元，該部分應由上訴人負責賠償，被上訴人乃於八十九年八月四日上訴人
    請求貨款時，主張與貨款相抵銷等語置辯。
二、本件上訴人主張其自八十九年間起出售散熱器共六萬五千五百台予被上訴人，總
    價一百十一萬七千九百八十八元，被上訴人除給付八十六萬七千九百八十八元外
    ，尚有二十五萬元迄未給付等情，業據上訴人提出發票影本四紙為證，並為被上
    訴人所不爭執，上訴人主張之事實堪信為真實。是本件所應審究者，厥為被上訴
    人之抵銷抗辯是否有理由。
三、按二人互負債務，而其給付種類相同，並均屆清償期者，各得以其債務與他方之
    債務互相抵銷，民法第三百三十四條前段有明文之規定。被上訴人抗辯其風扇之
    進貨總數量為四十一萬五千三百台，扣除出貨及轉至他組裝之數量四十萬零一千
    五百台，另扣除上訴人歸還之六千台後，上訴人尚對其短少七千八百台等情，業
    據其提出風扇進出貨數量結算表影本一份為證，上訴人則否認有收受該風扇進出
    貨數量結算表單號二三一號，進貨日期為八十九年四月十五日，進貨數量表為一
    萬四千五百五十台之風扇，是被上訴人應就上訴人有收受該一萬四千五百五十台
    風扇負舉證責任。經查，被上訴人提出之上訴人公司製作之元山風扇進貨明細中
    ，上訴人於八十九年四月十五日有收受一萬四千五百五十台風扇之紀錄，此有元
    山風扇進貨明細影本一份在卷可稽，證人即上訴人公司之會計翁彩娥雖到庭證稱
    ：該份進貨明細表雖為其所製作，但其是依據被上訴人公司之會計戴朝雯所傳真
    之託運單所製作，但其當時有反問為何有些未簽收之單據也傳真過去，且其出貨
    大於被上訴人之進貨等語，惟證人戴朝雯到庭證稱：其傳真的託運單都是上訴人
    簽收的單據，翁彩娥製作進貨表的時間係在其傳真託運單之前，因為系爭一萬四
    千五百五十台風扇之託運單找不到，所以其並未傳真該託運單給上訴人等語，參
    諸上訴人公司係將被上訴人公司所提供之風扇製作成散熱器後，再出售予被上訴
    人，故不可能上訴人散熱器之出貨量會大於被上訴人所提供之風扇數量等情，證
    人翁彩娥之證言可信度即屬有疑，本件被上訴人提出之元山風扇明細既為上訴人
    所製作，其上已載明八十九年四月十五日有一萬四千五百五十台風扇之進貨，上
    訴人復無法證明其並未收受該一萬四千五百五十台之風扇，是被上訴人主張之抵
    銷抗辯為有理由。本件上訴人所得請求之貨款為二十五萬元，而上訴人應返還而
    未返還之風扇數量為七千八百台，平均單價為三十一點五元，共計二十四萬五千
    七百元，二者已達抵銷適狀，經被上訴人行使抵銷權之結果，被上訴人尚應給付
    上訴人四千三百元。
四、綜上所述，上訴人本於買賣關係，請求被上訴人給付四千三百元，及自九十年五
    月十六起至清償日止按週年利率百分之五計算之利息，為有理由，應予准許。逾
    此所為請求，為無理由，應予駁回。至於上訴人敗訴部分，其假執行之聲請失所
    附麗，應併予駁回。原審就開應准許部分，為上訴敗訴之判決，並駁回其假執行
    之聲請，尚有未洽，上訴意旨求予廢棄改判，為有理由，爰由本院予以廢棄改判
    如主文第二項所示。至於上訴人之請求不應准許部分，原判決為上訴人敗訴之判
    決，並駁回其假執行之聲請，經核於法並無不合，上訴意旨求予廢棄改判，為無
    理由，應駁回其上訴。
五、據上論結，本件上訴為一部有理由，一部無理由，依民事訴訟法第四百三十六條
    之一第三項、第四百五十條、第四百四十九條第一項、第七十九條但書、第四百
    六十三條判決如主文。
中      華      民      國    九十二    年      六      月    二十六    日
                                             民事第六庭
                                                    審判長法官 林惠瑜
                                                          法官 陳怡雯
                                                          法官 郭美杏
右正本證明與原本無異
本判決不得上訴
中      華      民      國    九十二    年      六      月    二十六    日
                                                        書記官 陳如庭


司法院資訊處製作；財團法人民間司法改革基金會備份。
